【裁判字號】    96,交聲,1237
【裁判日期】    970121
【裁判案由】    違反道路交通管理處罰條例聲明異議
【裁判全文】
臺灣臺北地方法院交通事件裁定        96年度交聲字第1237號
原處分機關  臺北市交通事件裁決所
異 議人 即
受 處分 人  甲○○
上列受處分人因違反道路交通管理處罰條例案件，對於臺北市交
通事件裁決所民國九十六年九月二十九日北市裁四字第裁22-AN0
000000號之裁決書（原處分案號：北市警交大字第AN0000000號
）聲明異議，本院裁定如下：
    主  文
原處分撤銷。
甲○○汽車駕駛人停車時，在禁止臨時停車處所停車，處罰鍰新
臺幣玖佰元。
    理  由
一、按紅實線設於路側，用以禁止臨時停車，道路交通標誌標線
    標誌設置規則第一百四十九條第一項第五款定有明文。又按
    交岔路口十公尺內不得臨時停車；設有禁止臨時停車標線處
    所不得臨時停車；而汽車駕駛人停車時，在禁止臨時停車處
    所停車者，處新臺幣六百元以上一千二百元以下罰鍰，道路
    交通安全規則第一百十一條第一項第二款、第三款，及道路
    交通管理處罰條例第五十六條第一項第一款亦已分別明訂。
    且違反道路交通管理處罰條例第五十六條第一項第一款之違
    規行為，小型車於期限內繳納罰鍰或到案聽候裁決者，裁罰
    九百元；逾越應到案期限三十日內，繳納罰鍰或到案聽候裁
    決者，裁罰一千元；逾越應到案期限三十日以上六十日以內
    ，繳納罰鍰或到案聽候裁決者，裁罰一千一百元；逾越應到
    案期限六十日以上，繳納罰鍰或逕行裁決處罰者，裁罰一千
    二百元，亦有違反道路交通管理事件統一裁罰基準及處理細
    則第二條第二項所規定之違反道路交通管理事件統一裁罰基
    準表可資參照。
二、原處分意旨略以：異議人即受處分人甲○○所有車號5D-735
    1號自小客車（下稱系爭車輛），於民國九十六年六月十四
    日晚間七時二十分許，在臺北市○○路○段44巷畫有紅線之
    禁止臨時停車路段違規停車，經臺北市政府警察局交通警察
    大隊（下稱原舉發單位）舉發有「在劃有紅線路段停車」之
    違規事實，並依違反道路交通管理處罰條例第五十六條第一
    項第一款之規定，於九十六年六月二十七日掣發北市警交大
    字第AN0000000號舉發違反道路交通管理事件通知單（下稱
    系爭舉發通知單）寄予異議人，處異議人罰鍰新臺幣九百元
    ，經異議人於到案期日九十六年七月二十七日前之同年七月
    二十四日繳交罰鍰，並於同年八月十日向原處分機關臺北市
    交通事件裁決所提出申訴，經原處分機關發函向原舉發單位
    查復後仍認異議人有上開違規行為，由原處分機關於九十六
    年九月二十九日依前揭法條之規定，裁處異議人罰鍰九百元
    ，惟異議人仍於九十六年十月二十一日聲明異議等語。
三、異議人異議意旨略以：伊所有系爭車輛雖於九十六年六月十
    四日晚間七時二十分時許，停放於臺北市○○路○段44巷之
    路旁禁止臨時停車之紅線路段，然依原舉發單位所檢附之違
    規照片所示，該車輛停車位置位於紅線處並未達車身之二分
    之一，原舉發機關即認定伊有違規臨時停車之情事，是否客
    觀公正，即屬有疑；縱法院認伊前揭情況確屬違規行為，惟
    伊違規情節輕微，亦未嚴重危害交通安全及秩序，而依行政
    罰法第十八條、第十九條之規定，原處分機關應審酌伊違反
    行政法上義務行為之應受責難程度、所生影響等情形，予以
    減輕或免罰，原處分機關未考量伊前揭違規情節，於道路交
    通管理處罰條例第五十六條第一項第一款所規定之違規罰鍰
    六百元至一千二百元間訂定合理之處罰標準，逕依該條款及
    違反道路交通管理事件統一裁罰基準表之規定，裁處伊應繳
    納罰鍰新臺幣九百元，即有違道路交通管理處罰條例之立法
    意旨，爰依法聲明異議，懇請依行政罰法之規定，予以減罰
    或免罰云云。
四、經查，本件異議人甲○○所有之系爭車輛，於九十六年六月
    十四日晚間七時二十分許，停放於臺北市○○路○段44巷路
    旁，其中車尾未達全車車長二分之一部分，係停放該巷劃設
    紅線禁止臨時停車路段等情，為異議人所坦承，並有異議人
    提出之系爭舉發通知單影本一紙及舉發照片原本二張附卷可
    稽，應屬實在，合先敘明。至異議人雖以前揭情詞置辯，然
    查：
  (一)按紅實線設於路側，用以禁止臨時停車，道路交通標誌標線
    標誌設置規則第一百四十九條第一項第五款定有明文；又按
    設有禁止臨時停車標線處所不得臨時停車；汽車駕駛人停車
    時，在禁止臨時停車處所停車者，處新臺幣六百元以上一千
    二百元以下罰鍰，道路交通安全規則第一百十一條第一項第
    三款，及道路交通管理處罰條例第五十六條第一項第一款亦
    已分別明訂。則細繹前揭法條之規定，應係指汽車駕駛人將
    車輛任一部份，不論多寡，停放於劃設紅線之禁止臨時停車
    標線處所時，其違規行為即已成立，意即汽車駕駛人有前揭
    法條所規定之禁止行為時，即已違反行政機關欲達成維護交
    通安全之目的所賦予駕駛人之行政法上義務，此項義務之違
    反，並不以行為人車輛停放於紅線禁止臨時停車標線處佔車
    身比例多寡而有不同。而本件觀諸異議人所提出之舉發照片
    ，異議人所有系爭車輛於事發當時，係前自後車門，後至車
    尾部分，均停放於紅線之禁止臨時停車標線處，其違規停放
    之部分，雖如異議人所稱未達系爭車輛車身之二分之一，然
    該車既有約近達二分之一之車身違規停放於禁止臨時停車標
    線處，則依前揭法條之意旨，異議人之違規行為即已成立，
    是異議人辯稱：應審酌系爭車輛停放紅線臨時停車標線處佔
    其車身比例未達二分之一，以認定其是否違反前揭法條之規
    定云云，顯屬無據，本件異議人確有於設有禁止臨時停車標
    線處所（即紅線路段）臨時停車之違規事實，應堪認定。
  (二)至異議人雖又辯稱：其前揭停車行為縱屬違規，然其違規情
    節尚屬輕微，亦未嚴重危害交通安全及秩序，應依行政罰法
    第十八、十九條之規定，減輕或免予處罰云云。惟查，本件
    異議人所有系爭車輛於前揭時、地，約近達二分之一之車身
    停放在劃設紅線之禁止臨時停車標線處，而顯有於設有禁止
    臨時停車標線處所臨時停車之違規事實一節，前已敘明；另
    依異議人所提出之舉發照片所示，系爭車輛於事發當日雖係
    停放於臺北市○○路○段44巷路旁，惟其車尾後方即緊鄰該
    巷與信義路二段交岔路口之行人穿越道（即斑馬線），是顯
    見系爭車輛亦有停放於交岔路口十公尺內之違規事實，亦已
    違反道路交通安全規則第一百十一條第二款「交岔路口十公
    尺內不得臨時停車」之規定。而異議人既係領有駕照而得合
    法駕駛自小客車之用路人，對於我國交通安全規則即應有一
    定之認識，並應確實遵守交通法規之規定，共同維護交通之
    安全及順暢，況車輛及行人於交岔路口行進及轉彎時，原即
    有其視覺上之死角，故須於交岔路口保持一定距離之淨空以
    保護所有用路人之安全，亦為一般人所熟知之交通常識，本
    件異議人罔顧往來用路人之安全，於交岔路口十公尺內，且
    已劃設紅線之禁止臨時停車標線處所停車，其違規情節顯非
    輕微，亦已嚴重危害交通安全及秩序，且異議人另無行政罰
    法第七條至第十三條所規定應減輕或免除處罰之情形，則異
    議人辯稱其違規行為輕微，應予減輕或免除處罰云云，亦不
    足採。
五、綜上，異議人除有於上開時、地，在劃設紅線之禁止臨時停
    車標線處所停車之違規行為，而違反道路交通安全規則第一
    百十一條第一項第三款之規定外，其同一行為亦已違反同條
    項第二款交岔路口十公尺內不得臨時停車之規定，依道路交
    通管理處罰條例第五十六條第一項第一款之規定，均應處罰
    新臺幣六百元以上一千二百元以下之罰鍰。而異議人以一違
    規行為違反上開二行政法上義務之規定而應以處罰鍰，依行
    政罰法第二十四條第一項之規定，應依法定罰鍰額最高之規
    定裁處，本件異議人所違反之前揭二規定，其法定罰鍰雖屬
    相同，然依其違規情節，應以違反道路交通安全規則第一百
    十一條第一項第二款於交岔路口十公尺內臨時停車之情節較
    為嚴重，故應從一重即道路交通安全規則第一百十一條第一
    項第二款及道路交通管理處罰條例第五十六條第一項第一款
    為裁處。原處分機關漏未審酌前揭情形，僅以異議人所為係
    違反道路交通安全規則第一百十一條第一項第三款之規定，
    而依道路交通管理處罰條例第五十六條第一項第一款、違反
    道路交通管理事件統一裁罰基準及處理細則第二條第二項所
    定違反道路交通管理事件統一裁罰基準表之規定，裁處異議
    人罰鍰新臺幣九百元，即有未洽，本件異議人以前揭理由提
    出異議固屬無據，惟原處分既有不當，自應由本院將原處分
    撤銷，另以異議人違反道路交通安全規則第一百十一條第一
    項第二款、道路交通管理處罰條例第五十六條第一項第一款
    及違反道路交通管理事件統一裁罰基準表之規定，裁處其罰
    鍰新臺幣九百元，以資適法。
六、據上論斷，應依道路交通案件處理辦法第二十條前段，裁定
    如主文。
中    華    民    國    97    年    1    月    21     日
                  臺灣臺北地方法院交通法庭
                              法  官  劉秀君
上正本證明與原本無異。
如不服本裁定，應於裁定送達後5日內向本院提出抗告狀。
                              書記官  吳俊龍
中    華    民    國    97    年    1    月    21     日


司法院資訊處製作；財團法人民間司法改革基金會備份。
